【裁判字號】    97,交聲,72
【裁判日期】    970430
【裁判案由】    聲明異議
【裁判全文】
臺灣嘉義地方法院交通事件裁定          97年度交聲字第72號
原處分機關  交通部公路總局嘉義區監理所嘉義市監理站
異  議  人
即受處分人  丙○○
上列異議人即受處分人因違反道路交通管理處罰條例案件，對於
原處分機關即交通部公路總局嘉義區監理所嘉義市監理站於民國
97年2 月21日所為之處分（嘉監義裁字第裁76-M00000000號），
聲明異議，本院裁定如下：
    主  文
原處分撤銷。
丙○○不罰。
    理  由
一、原處分機關略以：異議人即受處分人丙○○（下稱異議人）
    於民國97年1 月22日17時13分許，駕駛車牌號碼ZP-2597 號
    自用小客車，在新營市○○路與同濟街口，經臺南縣警察局
    新營分局中山路派出所員警以南縣警交字第M00000000 號舉
    發違反道路交通管理事件通知單（下稱舉發通知單），舉發
    異議人有「闖紅燈（南北向）」之交通違規，異議人於舉發
    通知單所載應到案日期前提出陳述，經原舉發單位查復違規
    屬實，原處分機關遂於97年2 月21日依道路交通管理處罰條
    例第53條第1 項之規定，以嘉監義裁字第裁76-M00000000號
    裁決書（下稱原處分書），處異議人新臺幣（下同）2,700
    元之罰鍰，並依第63條記違規點數3 點等語。
二、聲明異議意旨則以：新進路在該路段係一丁字弧形彎道，異
    議人在通過同濟街口前，其交通號誌尚為綠燈，然於車身駛
    越汽車停止線且已趨近路口中央時，燈號開始由綠轉黃，為
    免影響交通，異議人繼續前進駛離路口出彎道後，員警卻攔
    稱闖越紅燈，與事實不符，且員警並未提供照片佐證，請求
    撤銷原處分，以免冤抑等語。
三、按道路交通管理處罰條例第89條固規定法院受理交通事件，
    準用刑事訴訟法之規定，惟法院受理交通異議案件，乃是對
    於交通舉發行政處分審查其是否違法，本質上屬於行政爭訟
    過程，與普通法院審理刑事案件之原則不同。其舉證責任之
    原理，非如刑事案件中，應超越任何合理懷疑始可為有罪判
    決者之嚴格程度，而應與民事訴訟相類似，除有特別規定外
    ，原則上應由國家機關與人民二造各自履行其舉證責任，提
    出有利於己之證據，此參酌行政訴訟法第136 條規定準用民
    事訴訟法第277 條之規定自明。惟國家機關掌握行政資源，
    欲施以人民不利益之處分，自應在舉證上充分完備，方符現
    代法治行政之基本精神，如在客觀上並無不能採證之情形，
    因舉發機關之疏失，而未為採證，此等證明不足之不利益，
    自不能令受處分人承擔，合先敘明。
四、原處分機關裁決異議人有「闖紅燈」之違規行為，係依據舉
    發通知單以及舉發機關查復異議人違規屬實之回函（見本院
    卷第14頁）。惟查：
(一)異議人曾於97年1 月22日17時13分許，駕駛車牌號碼ZP-259
    7 號自用小客車，沿新營市○○路由南往北方向行駛，行經
    新進路與同濟街口時，遭臺南縣警察局新營分局中山路派出
    所員警攔停，以上開舉發通知單舉發異議人有「闖紅燈（南
    北向）」之交通違規，異議人當場表示不服，並拒絕於舉發
    通知單上簽名等情，業據異議人供述在卷，並有舉發通知單
    在卷可稽（見本院卷第9頁）。
(二)異議人迭於本院審理中主張：新進路在同濟街口之路段為一
    弧形彎道，員警之視線可能受到阻礙，而無法辨識其通過同
    濟街口時之燈號，當時交通號誌尚未轉變為紅燈，故其並無
    闖紅燈之違規。查：
  1.本件舉發通知單係由臺南縣警察局新營分局中山路派出所員
    警甲○○填載，其當日係於16時至18時與員警丁○○共同執
    行交通大執法勤務，有上開舉發通知單及中山路派出所97年
    1 月22日員警出入登記簿、勤務分配表在卷可憑（見本院卷
    第49、50頁）。
  2.經本院傳訊員警甲○○，其於97年3 月31日庭訊中證稱：「
    異議人開ZP-2597 號車輛從新進路直行要往新營市火車站方
    向，行經新進、同濟街口，該處有紅綠燈，他前面當時還有
    二輛車，他是最後一部車，前面的二輛車已經通過路口，我
    們發現到他的時候，路口確實已經轉為紅燈，異議人才通過
    路口，我們才攔檢下來，予以告發，我們當時有拍照但是沒
    有照起來，當時是我們另外一位同事負責拍照，因為反光所
    以沒有拍照成功」、「我有看到燈號變成紅燈，異議人闖紅
    燈」、「我們站立的位置很明確，是在停車格前面接近機車
    道，可以清楚的看到他的車子在紅燈的時候通過停止線」（
    見本院卷第18至20頁）。
  3.惟經傳訊員警丁○○，其於本院97年4 月14日庭訊中證稱：
    「（問：以你們當天執勤站的位置，是否可以看到異議人車
    子通過停止線的畫面否？）不行。」、「（問：這樣你們如
    何判斷異議人的車子通過停止線的時候已經紅燈？）是我們
    判斷的，因為已經變換紅燈很久了，異議人的車子才過來。
    」、「我們那個角度根本看不到停止線，我們的角度是可以
    看到路口距離的一半，我們是以燈號變成紅燈以後過二秒有
    車子經過彎道，再依當時車速判斷」（見本院卷第35至38頁
    ）。
  4.由上可知證人甲○○、丁○○對於當日由值勤位置可否目視
    異議人之車子通過同濟街口，以及係如何發現及判斷異議人
    有闖紅燈之違規，所述已有不一。證人之證言既有如上之瑕
    疵，即難遽行採取而認本件舉發機關所為舉發正確無誤。
(三)另查，值勤員警當日雖曾針對本件交通違規拍照，但沒有立
    刻洗出來，俟異議人提出申訴，欲拿照片去沖洗時，發現洗
    不出來，而原來的檔案又已刪除，因此無法提出照片；而新
    進路與同濟街口雖有裝設監視錄影機，但只會照到車牌，無
    法拍到全景，看不出當時之燈號等情，業據證人丁○○證述
    在卷（見本院卷第34、37頁）。是本件尚乏直接證據足資證
    明異議人確有闖紅燈之交通違規。
(四)另經本院當庭勘驗員警丁○○所提出至本件交通違規現場拍
    攝之路口模擬畫面後，確認由證人丁○○所指當日值勤時站
    立之位置（見本院卷第35頁），確實無法看到沿新進路由南
    往北方向行駛之車輛通過同濟街口停止線之畫面，有證人庭
    呈光碟乙片附卷可稽。從而，異議人是否闖越紅燈，僅能由
    異議人之車速及各相關位置之距離推算如下：
  1.關於異議人當日之車速，依證人丁○○之證述，約為時速30
    公里左右（見本院卷第36頁）。惟異議人否認其車速達時速
    30公里，而陳稱其超越停止線之前車速約為時速20公里，通
    過停止線進入彎道時約為時速10公里，因為前面車子有踩煞
    車，所以也跟著煞車（見本院卷第41頁）。惟縱採取證人丁○○所述，而認異議人當天車速約為時速30公里，則換算為
    秒速後，異議人當時行車速度約為每秒8.3 公尺。
  2.再對照證人丁○○提出之現場距離測量圖（見本院卷第60頁
    ），自同濟街口停止線（即異議人遭舉發闖越之紅燈處）至
    員警當日值勤地點之距離約為80公尺，以上開行車速度推算
    ，異議人自同濟街口停止線行駛至員警值勤地點，約需花費
    9.6 秒之時間（即80÷8.3 ＝9.6）。
  3.惟依證人丁○○之證述，從燈號轉換為紅燈到異議人的車子
    開到員警值勤地點，約為5 秒左右（見本院卷第36頁）。綜
    上推算結果，異議人主張同濟街口之號誌轉換為紅燈時，其
    業已通過停止線進入彎道，尚非全然無據。
五、交通法庭認為聲明異議有理由者，應以裁定將原處分經聲明
    異議部分撤銷，並自為裁定，道路交通案件處理辦法第20條
    前段定有明文。綜上所述，本件異議人堅決否認有闖紅燈之
    違規事實，雖然異議人就其通過同濟街口時之燈號究為綠燈
    或黃燈，曾為先後相異之陳述（見本院卷第1 頁、第20頁）
    ，亦未能就其通過同濟街口停止線時燈號並非紅燈舉出確實
    之證據（按異議人所舉證人乙○○雖證稱異議人之車輛當日
    係在綠燈時通過同濟街口之停止線，惟證人就當天異議人之
    自小客車前面有幾部車、廠牌為何等各點所為證述，尚與卷
    附事證不符，是其證言亦存有瑕疵）；惟揆諸前揭說明，本
    件原處分機關所舉證據既不足以證明異議人有闖紅燈之違規
    行為，舉證不足之不利益即應由原處分機關承擔。從而，原
    處分機關遽以上開處分書裁罰異議人，即有未洽。是本件異
    議為有理由，應由本院將原處分撤銷，另諭知受處分人不罰
    ，以資適法。
據上論斷，應依道路交通管理處罰條例第87條第2 項、道路交通
案件處理辦法第20條前段，裁定如主文。
中    華    民    國    97    年    4    月    30     日
                  交通法庭    法  官  陳 蒨 儀
上列正本證明與原本無異。
如不服本裁定，應於裁定送達後5日內向本院提出抗告狀（應附
繕本）。
中    華    民    國    97    年    5     月    1     日
                              書記官  楊 國 色


司法院資訊處製作；財團法人民間司法改革基金會備份。
